臺灣彰化地方法院民事判決
109年度訴字第1532號
原      告  裕融企業股份有限公司

法定代理人  嚴陳莉蓮


訴訟代理人  季佩芃律師
被      告  蕭季鋐  

            蕭坤寶  
上列當事人間請求塗銷所有權移轉登記等事件，本院於民國110
年11月3日言詞辯論終結，判決如下：
    主  文
原告之訴駁回。   
訴訟費用由原告負擔。
    事實及理由
一、被告蕭季鋐經合法通知，無正當理由未於言詞辯論期日到場
    ，核無民事訴訟法第386條所列各款情形，爰依原告之聲請
    ，由其一造辯論而為判決。
二、原告聲明求為判決:①被告間於民國109年2月11日就附表所示
    不動產（下稱系爭不動產），以贈與為登記原因所為之債權
    行為及所有權移轉登記之物權行為，均應予撤銷。②被告蕭
    坤寶應將系爭不動產於109年2月11日以贈與為原因所為之所
    有權移轉登記予以塗銷，並回復登記予被告蕭季鋐所有。主
    張略以：
  ㈠被告蕭季鋐於108年4月間向原告借款新台幣（下同）71萬元
    ，嗣後未依約清償本息，尚積欠原告531,290元及自109年8
    月12日起至清償日止，按年息20%計算之利息，有臺灣臺北
    地方法院109年度司票字第11739號民事裁定暨確定證明書、
    本票為證。被告蕭季鋐對原告負有前揭債務，為規避債權之
    追索，竟將系爭不動產以109年1月13日贈與為原因，於109
    年2月11日將所有權移轉登記予被告蕭坤寶。原告於109年11
    月23日調閱彰化縣地籍異動索引後才得知上情。被告蕭季鋐
    名下無其他財產可供執行而陷於無資力，原告依民法第244
    條第1項規定，訴請撤銷被告間就系爭不動產所為之債權行
    為及所有權移轉之物權行為，並命被告蕭坤寶塗銷以贈與為
    原因之所有權移轉登記，回復登記為被告蕭季鋐所有。
  ㈡被告主張系爭不動產係訴外人蕭筑軒借名登記於被告蕭季鋐
    名下云云，未有任何書面依據，且系爭不動產於107年9月18
    日本即以買賣為原因登記於蕭季鋐名下，被告所提供之買賣
    議價委託書、買賣契約書、匯款資料，僅能說明被告蕭季鋐
    委託訴外人蕭筑軒為代理人，協助系爭不動產買賣事宜，不
    能證明訴外人蕭筑軒為實際所有人，如有借名登記，被告蕭
    季鋐應將系爭不動產返還訴外人蕭筑軒才是，而非將系爭不
    動產贈與其父親蕭坤寶，此行為與被告主張之借名登記不符
    。退步言之，縱認被告蕭季鋐與訴外人蕭筑軒就系爭不動產
    有借名登記關係存在，亦僅係其等内部關係債之約定，尚無
    法對抗第三人，且借名登記係委任性質，雙方未終止意思表
    示，由借名人將不動產登記於出名人名下，本件委任關係尚
    屬存續中，系爭不動產亦應移轉回被告即出名人蕭季鋐名下
    等語。
三、被告方面：
  ㈠被告蕭坤寶聲明求為判決原告之訴駁回。答辯略以：被告蕭
    坤寶之子蕭季鋐曾向原告車貸借款，但在109年2月間將系爭
    不動產移轉登記予被告蕭坤寶時，均正常按期清償貸款，大
    概在5月以後蕭季鋐就沒有正常繳車貸，故被告間系爭不動
    產贈與行為應無侵害原告債權。系爭不動產係被告蕭坤寶之
    胞妹蕭筑軒於107年間為自住所購置，蕭筑軒親自委託住商
    不動產仲介洽購議定價金，借用被告蕭季鋐名義登記，購入
    後即由蕭筑軒居住至今，且由其按期繳付貸款，系爭不動產
    實為訴外人蕭筑軒所有，現因被告蕭季鋐從109年1月就離家
    ，聯絡不到人，蕭筑軒遂於109年2月間決定將系爭不動產改
    登記於被告蕭坤寶名下。系爭不動產非屬被告蕭季鋐之責任
    財產範圍，自無害及原告之債權可言等語。
 ㈡被告蕭季鋐未於言詞辯論期日到場，亦未提出書狀作何聲明或
   陳述。
四、到場兩造不爭執之事項：
  ㈠被告蕭季鋐於108年4月向原告借款71萬元，目前尚欠531,290
    元及自109年8月12日起至清償日止，按年息20%計算利息。
　㈡被告蕭季鋐將系爭不動產以109年1月13日贈與為原因，於109
    年2月11日將所有權移轉登記予被告蕭坤寶。
五、得心證之理由：
  ㈠原告主張被告蕭季鋐於108年4月向原告借款71萬元，目前尚
    欠531,290元及自109年8月12日起至清償日止，按年息20%計
    算利息等語，業據其提出臺灣臺北地方法院109年度司票字
    第11739號民事裁定暨確定證明書、本票、還款明細為證，
    被告蕭坤寶就此部分不爭執，應堪信為真實。又原告主張被
    告蕭季鋐將系爭不動產以109年1月13日贈與為原因，於109
    年2月11日將所有權移轉登記予被告蕭坤寶一節，亦有彰化
    縣員林地政事務所函附之土地登記申請書、土地建築改良物
    所有權贈與移轉契約、印鑑證明，以及土地登記第一類謄本
    、建物登記第一類謄本可憑，被告蕭坤寶就此部分亦不爭執
    ，應堪認定。
  ㈡原告主張被告蕭季鋐為系爭不動產所有權人等語，為被告蕭
    坤寶所爭執，答辯稱系爭不動產實為訴外人蕭筑軒所有，係
    借用被告蕭季鋐名義登記等語。
　  ⑴按債務人所為之無償行為，有害及債權者，債權人得聲請
      法院撤銷之，民法第244條第1項定有明文。所謂有害及債
      權，是指債務人之行為足以減少其一般財產，削弱共同擔
      保，使債權不能受完全之清償。又按稱「借名登記」者，
      謂當事人約定一方將自己之財產以他方名義登記，而仍由
      自己管理、使用、處分，他方允就該財產為出名登記之契
      約，倘其內容不違反強制禁止規定或公序良俗者，應承認
      其法律效力，於其內部間仍應承認借名人為真正所有權人
      。而出名者既非該借名登記財產之真正所有權人，該登記
      財產原不構成出名人自己債務之總擔保，第三人與出名人
      成立法律關係時，如已知悉該財產為借名登記者所有，自
      不能主張該財產為其債權之總擔保範圍（最高法院99年度
      台上字第2448號民事判決可資參照），換言之，出名者既
      非該借名登記財產之真正所有權人，該登記財產即不構成
      出名人自己債務之總擔保。從而借名登記契約之出名人，
      雖登記為財產之權利人，然其並非該財產之真正所有權人
      ，該財產即無從擔保出名人本身之債務。
　  ⑵經查，被告上開所辯，業據證人即高鼎不動產仲介有限公
      司業務邱春貴到庭結證略謂是蕭筑軒跟我看房子，是蕭筑
      軒要買系爭不動產，但沒有薪資所得無法貸款，蕭筑軒說
      蕭季鋐是職業軍人可以貸到八成等語，以及證人即地政士
      黃鈺智結證略謂蕭筑軒透過同事看屋，議價後簽約，簽約
      時需要貸款，所以有壓貸款八成金額，蕭季鋐當時是職業
      軍人，台灣銀行也同意貸款額度，蕭筑軒就提供蕭季鋐為
      登記名義人，以蕭季鋐名字購買及貸款，蕭筑軒看喜歡這
      個房子，但她個人收入及財力無法貸到這個金額，需要找
      一個貸款額度可以的，用他的名字登記、貸款，實際來看
      房子、議價的都是蕭筑軒等語，均相符合，且有住商不動
      產買賣議價委託書、確認書、匯款申請書、不動產買賣契
      約書為佐，是被告蕭坤寶所辯，核屬有據，當可採信。
　　⑶系爭不動產為訴外人蕭筑軒所有，借用被告蕭季鋐名義登
      記而成立借名登記契約一節，已如前述，則系爭不動產不
      屬被告蕭季鋐之總財產，即非被告蕭季鋐對於原告之債務
      之總擔保，縱使訴外人蕭筑軒未終止借名登記契約，又將
　　　系爭不動產轉移至被告蕭坤寶名下，亦無害及原告之債權
      可言，依前揭說明，原告依民法第244條第1項、第4項規
      定，請求撤銷被告間就系爭不動產，以贈與為登記原因所
      為之債權行為及所有權移轉登記之物權行為，以及被告蕭
      坤寶應將系爭不動產所有權移轉登記予以塗銷，並回復登
      記予被告蕭季鋐所有，即非有據，未能准許。
　㈢綜上所述，原告依民法第244條第1項、第4項規定，請求撤銷
    被告間於109年2月11日就系爭不動產，以贈與為登記原因所
    為之債權行為及所有權移轉登記之物權行為，以及被告蕭坤
    寶應將系爭不動產於109年2月11日以贈與為原因所為之所有
    權移轉登記予以塗銷，並回復登記予被告蕭季鋐所有，為無
    理由，應予駁回。
  ㈣本件事證已經明確，兩造其餘主張陳述及所提之證據，經審
    酌後認為對於判決結果不生影響，就不再逐一論述，附此敘
    明。
  ㈤訴訟費用負擔之依據：民事訴訟法第78條。
中　　華　　民　　國　　110 　年　　11　　月　　24　　日
                  民事第二庭    法　官　陳弘仁
以上正本係照原本作成。
如對判決上訴，應於判決送達後20日內向本院提出上訴狀。如委
任律師提起上訴者，應一併繳納上訴審裁判費。
中　　華　　民　　國　　110 　年　　11　　月　　24　　日
                                書記官　許雅涵
附表:
    1.坐落彰化縣○○鎮○○段00000地號土地（權利範圍1000     
         0分之321）。
    2.坐落彰化縣○○鎮○○段0000○號建物（權利範圍全部，門牌
      號碼：彰化縣○○市○○○路00號8樓之1 )。